臺灣高等法院刑事裁定　　　　　　　　　100年度抗字第458號
抗　告　人
即　受刑人　蔣添寶
上列抗告人因聲請撤銷緩刑案件，不服臺灣板橋地方法院中華民
國100年4月11日裁定（100年度撤緩字第84號），提起抗告，本
院裁定如下：
    主  文
抗告駁回。
    理  由
一、原裁定意旨略以：抗告人即受刑人蔣添寶（下稱受刑人）因
    公共危險案件，經原審法院於民國97年11月13日以97年度交
    簡字第4196號判處有期徒刑7月，緩刑3年，於97年12月12日
    確定。詎受刑人於緩刑期內即99年11月16日22時30分許更犯
    不能安全駕駛動力交通工具罪，經原審法院於100年1月28日
    以100年度交簡字第365號判處拘役30日，如易科罰金，以新
    臺幣（下同）1千元折算壹日，並於緩刑期間內即100年2 月
    21日確定等情。爰認受刑人未能記取前次因駕車肇事逃逸犯
    罪而遭科刑之教訓，知所警惕，仍貿然飲酒駕車上路，漠視
    自身及其他用路人之安危，再度無視法所明禁之危險駕駛行
    為，守法觀念實有欠缺，足認原宣告之緩刑難收其預期效果
    ，而有執行刑罰之必要。從而，檢察官以受刑人合於刑法第
    75條之1第1項第2款所定得撤銷緩刑宣告之原因，依刑事訴
    訟法第476條規定聲請撤銷緩刑，核無不合，受刑人前開緩
    刑宣告，應予撤銷等語。
二、抗告意旨略以：受刑人固於上開緩刑期間內再因不能安全駕
    駛動力交通工具罪案件，經法院判處拘役30日確定等事實，
    惟當日伊係不敵友人一再勸酒下小酌，因確信不會發生違安
    事故方自行騎車回家，後純因天雨路滑方發生交通事故，是
    伊並無酒醉駕車犯行之故意。又受刑人前後二罪情節不同，
    犯罪時間復相隔近3年，且原審判決處拘役30日亦屬輕微。
    原審未依職權審酌受刑人所犯前後二罪間法益侵害之性質、
    再犯之原因、違反法規範情節之重大與否、受刑人主觀犯意
    所顯現之惡性及反社會性等情狀，亦未給予受刑人陳述意見
    之機會，並詳為調查，實有未恰。另請鈞院審酌受刑人為單
    親家庭，尚需撫育3名子女，若因此入獄，3名子女將無人照
    料等情，請求撤銷原裁定云云。
三、按受緩刑之宣告而有緩刑期內因故意犯他罪，而在緩刑期內
    受得易科罰金之有期徒刑、拘役或罰金之宣告確定者，足認
    原宣告之緩刑難收其預期效果，而有執行刑罰之必要者，得
    撤銷其宣告刑法第75條之1第1項第2款定有明文。次按刑法
    第75條之1之規定，考其立法意旨略以：關於緩刑之撤銷，
    現行法第75條第1項固已設有二款應撤銷之原因；至得撤銷
    緩刑之原因，則僅於保安處分章內第93條第3項與撤銷假釋
    合併加以規定，體例上不相連貫，實用上亦欠彈性，爰參酌
    德國及奧地利現行立法例增訂得撤銷緩刑之原因，其中現行
    關於緩刑前或緩刑期間故意犯他罪，而在緩刑期內受得易科
    罰金之有期徒刑之宣告者，列為應撤銷緩刑之事由，因認過
    於嚴苛，而排除第75條應撤銷緩刑之事由，移列至得撤銷緩
    刑事由，俾使「法官依被告再犯情節，而裁量是否撤銷先前
    緩刑之宣告」；其次，如有前開事由，但判決宣告拘役、罰
    金時，可見行為人仍未見悔悟，有列為得撤銷緩刑之事由，
    以資彈性適用，爰於第1項第1款、第2款增訂之。且本條採
    用「裁量撤銷主義」，賦予法院撤銷與否之權限，特於第1
    項規定實質要件為「足認原宣告之緩刑難收其預期效果，而
    有執行刑罰之必要」，供作審認之標準。亦即於上揭「得」
    撤銷緩刑之情形，法官應依職權本於合目的性之裁量，妥適
    審酌被告所犯前後數罪間，關於法益侵害之性質、再犯之原
    因、違反法規範之情節是否重大、被告主觀犯意所顯現之惡
    性，及其反社會性等情，是否已使前案原為促使惡性輕微之
    被告或偶發犯、初犯改過自新而宣告之緩刑，已難收其預期
    之效果，而確有執行刑罰之必要，此與刑法第75條第1項所
    定二款要件有一具備，即毋庸再行審酌其他情狀，應逕予撤
    銷緩刑之情形不同。
四、本院查：
  (一)本件受刑人前因公共危險案件，經原審法院以97年度交簡字
    第4196號判處有期徒刑7月，緩刑3年，於97年12月12日確定
    在案，嗣於緩刑期內即99年11月16日22時30分許更犯不能安
    全駕駛動力交通工具罪，經原審法院以100年度交簡字第365
    號判處拘役30日，如易科罰金，以1千元折算壹日，並於緩
    刑期間內即100年2月21日確定等情，此有各該刑事判決正本
    及本院被告前案紀錄表各1件在卷可憑，自堪認定。
  (二)受刑人確於緩刑期間內，因故意犯不能安全駕駛動力交通工
    具罪受拘役之宣告，已如前述，而原裁定業已審酌受刑人未
    能記取前次因駕車肇事逃逸犯罪而遭科刑之教訓，知所警惕
    ，仍貿然飲酒駕車上路，漠視自身及其他用路人之安危，再
    度無視法所明禁之危險駕駛行為，守法觀念實有欠缺，足認
    原宣告之緩刑難收其預期效果，而有執行刑罰之必要（見原
    裁定第3頁第5行至第9行），已就此修法後新增之實質要件
    ，即如何「足認原宣告之緩刑難收其預期效果，而有執行刑
    罰之必要」加以審核並說明，其裁量符合目的性，並無違誤
    之處。
  (三)受刑人以上所執之抗告事由，稱：伊因確信不會發生違安事
    故方自行騎車回家，後純因天雨路滑方發生交通事故，是伊
    並無酒醉駕車犯行之故意云云，係針對所犯違反不能安全駕
    駛動力交通工具案件是否構成刑法第185條之3之犯罪為實體
    上之爭執，應於該案審理時主張，或在判決後提起上訴救濟
    ，與刑法第75條之1撤銷緩刑之要件無涉。又受刑人以伊為
    單親家庭，尚需撫育3名子女，若因此入獄，3名子女將無人
    照料云云置辯，縱屬實情，僅為被告個人家庭因素，要與刑
    法第75條之1撤銷緩刑之要件無涉，受刑人執此抗告，亦難
    為其有利之認定。是受刑人抗告意旨執持前詞，指摘原裁定
    不當，為無理由，應駁回之。另按刑事裁判除判決原則上須
    經言詞辯論為之外，裁定並毋庸經言詞辯論，是法院倘依卷
    內證據資料已足認事用法，即無傳喚相關人員贅行調查之必
    要，故本件原審法院依憑上開卷證已足認前開緩刑之宣告難
    收其預期效果，而有執行刑罰之必要，已如上述，雖未傳訊
    受刑人並給予陳述意見之機會，亦無礙原審於前開裁量範圍
    內所為之認定，併予敘明。
據上論斷，應依刑事訴訟法第412條，裁定如主文。
中    華    民    國   100    年    5     月    12    日
                  刑事第二十一庭審判長法  官  周政達
                                      法  官  趙文
                                      法  官  楊力進
以上正本證明與原本無異。
本件不得再抗告。
                                      書記官  彭威翔
中    華    民    國   100    年    5     月    13    日